臺灣花蓮地方法院刑事判決　　　　　　　95年度交易字第40號
公　訴　人　臺灣花蓮地方法院檢察署檢察官
被　　　告　丙○○
上列被告因過失傷害案件，經檢察官提起公訴（95年度偵字第28
18號），本院判決如下：
    主  文
丙○○因過失傷害人，處拘役伍拾日，如易科罰金，以銀元佰
元即新臺幣玖佰元折算壹日。
    事  實
一、丙○○於民國94年9月23日20時30分許，騎乘車牌號碼HX-67
    97號重型機車，沿花蓮縣花蓮市○○○路由南往北方向行駛
    ，行經該路與國民一街路口前方附近，本應注意汽車行駛時
    ，應注意車前狀況，並隨時採取安全措施，且按當時天氣晴
    、夜間有路燈、柏油道路、無缺陷且無障礙等情形，並無不
    能注意之狀況，竟疏未注意前方車前狀況，適有亦疏未注意
    左右來車狀況，橫越國聯一路道路之曹簡含笑行至丙○○行
    駛之車道上，丙○○見狀竟未為鳴按喇叭以示警或閃避動作
    ，且未踩緊煞車將機車停止等安全措施，僅減速前進，致曹
    簡含笑閃避不及，遭丙○○騎乘之機車撞及，因而受有右近
    端股骨骨折、右近端脛骨骨折、左踝雙踝骨折及全身多處瘀
    傷等傷害。丙○○嗣後於有偵查犯罪職權之機關發覺其為犯
    人前，向到場處理車禍之警員自首，而願接受裁判。
二、案經被害人曹簡含笑委由乙○○訴請花蓮縣警察局花蓮分局
    報告臺灣花蓮地方法院檢察署檢察官偵查起訴。
    理  由
一、按被告以外之人於審判外之言詞或書面陳述，除法律有規定
    者外，不得作為證據；次按被告以外之人於審判外之陳述，
    雖不符前4 條之規定，而經當事人於審判程序同意作為證據
    ，法院審酌該言詞陳述或書面陳述作成時之情況，認為適當
    者，亦得為證據；當事人、代理人或辯護人於法院調查證據
    時，知有第159條第1項不得為證據之情形，而未於言詞辯論
    終結前聲明異議者，視為有前項之同意，刑事訴訟法第159
    條第1項、第159條之5第1項、第2項分別定有明文。查證人
    即被害人曹簡含笑於警詢中之證述，核其性質屬被告以外之
    人於審判外之言詞陳述，原則不得為證據，惟被告對上開證
    據未於言詞辯論終結前聲明異議，且經本院審酌該言詞係被
    害人就其本身之被害經過為證述，其上開陳述作成時之情況
    ，亦無不適當之情形，揆諸前揭說明，上開證據應具證據能
    力，合先敘明。
二、訊據被告丙○○固坦承於前揭時間、地點騎乘機車肇事，致
    被害人曹簡含笑受傷，惟矢口否認有何過失傷害犯行，辯稱
    ：被害人當時係以跑步方式橫越馬路，等到伊發現時，被害
    人已經跨越方向限制線在伊車道前方約1 公尺，伊已經盡最
    大努力避免撞到被害人，並沒有駕車過失云云置辯。然查：
（一）被告騎乘機車撞及被害人之事實，為被告所自承，另據證
      人甲○○於本院審理時證述屬實，並有道路交通事故現場
      圖、道路交通事故調查報告表（一）、（二）各1 份、現
      場及車輛照片6幀附卷可稽。
（二）按汽車駕駛人應注意車前狀況，隨時採取必要安全措施，
      道路交通安全規則第94條第3項定有明文，被告騎乘機車
      ，自應注意上述規定。查被害人係以走路方式自位於國聯
      一路之圖書館橫越國聯一路，而於案發地點遭被告所騎乘
      之機車撞及一情，業據被害人於本院審理中證述明白，可
      知被害人係先進入過國聯一路由北往南方向車道後，再進
      入被告行駛之車道上，而國聯一路自路旁停車格至中心方
      向限制線之距離共計5.2公尺，有道路交通事故現場圖1份
      附卷可稽，顯示71歲年邁之被害人需花費一定時間才能橫
      越國聯一路由北往南方向車道，進入被告行駛之車道，則
      行駛於對向車道之被告，自因而有充裕時間注意到前方對
      向車道上有被害人橫越馬路之情狀，更何況，案發時雖值
      夜晚，但有路燈照明，且在車燈打亮之情形下，視距良好
      ，被告自可輕易查見對向車道人車動態，然被告卻遲於被
      害人進入其行駛之車道時，始發現被害人，詳如被告前開
      所辯，其未注意車前狀況應堪認定。被告既可見被害人穿
      越道路之危險行徑，自應採取必要之安全措施，甚或停駛
      之措施，然查，被告於案發時，僅以減速方式前進，並未
      按鳴喇叭或閃避，且未踩緊煞車使機車停止前進等情，已
      據證人甲○○於本院審理中證述明白，並為被告於警詢及
      本院審理中供陳在卷，顯見被告於案發時不僅未注意車前
      狀況，且在距離被害人頗近之距離下，亦未採取按鳴喇叭
      警告被害人；或為閃躲動作；或立即踩緊煞車以停止機車
      前進等必要之安全措施，致撞及被害人，另依附卷之道路
      交通事故調查報告表所載，本件肇事時、地之天候晴、夜
      間有路燈、路面乾燥無缺陷，則肇事當時，被告並無不能
      注意之情事，其行經案發地點，竟疏未注意車前狀況，且
      未隨時採取必要之安全措施，被告之駕車行為，顯有過失
      。
（三）被害人確因被告之上開過失行為致受有右近端股骨骨折、
      右近端脛骨骨折、左踝雙踝骨折及多處瘀傷等傷害，有財
      團法人慈濟綜合醫院診斷證明書1 份在卷可佐，被告上開
      過失行為與被害人之死亡結果間，自具有相當因果關係。
      至被害人雖亦有穿越馬路為注意左右來車之重大過失，惟
      此亦不能免除被告應負之過失責任，附此敘明。
（四）綜上，足認被告確有駕車過失致被害人受傷之犯行，本案
      事證明確，被告犯行已堪認定，應予依法論科。
三、按行為後法律有變更者，適用行為時之法律。但行為後之法
    律有利於行為人者，適用最有利於行為人之法律，新刑法第
    2 條第1項本文及但書定有明文。又比較新舊法，應綜合罪
    刑全部之結果（包括共犯、未遂犯、連續犯、牽連犯、結合
    犯以及累犯加重、自首減輕，暨其他法定加減原因，與加減
    例等一切情形）而為比較，最高法院著有24年上字第4634號
    判例可資參照。查被告行為後，刑法業於95年7月1日修正施
    行（下稱新刑法）。茲比較修正前後刑法規定，綜其全部罪
    刑規定之結果（詳如附表），被告行為後之新刑法規定未較
    有利，揆諸上開規定，自應一體適用行為時即修正前刑法規
    定。
四、核被告所為，係犯刑法第284條第1項之過失傷害罪。至告訴
    代理人雖認被害人因本件車禍受傷就醫後而死亡，被告應負
    過失致人於死罪嫌云云，然查，被害人雖於95年7月24日死
    亡，惟其死亡原因為急性上腸胃道出血合併休克、肝硬化合
    併腹水、原發性細菌性腹膜炎、Ｂ型肝炎等，其死亡原因與
    上開過失傷害部分並無因果關係一情，有財團法人慈濟綜合
    醫院95年12月4日（95）慈醫文字第003120號函附之之病情
    說明書暨曹簡含笑病歷各1份在卷可查，故難認被告應就被
    害人死亡之結果負過失致人於死罪嫌，併此敘明。又被告於
    肇事後，偵查機關未被發覺前，向前來處理車禍案件之員警
    坦承肇事，業據證人即到場處理之警員吳紀政於本院審理中
    證述明確，且花蓮縣警察局自首情形紀錄表1份附卷可參，
    應依修正前刑法第62條前段之規定減輕其刑。爰審酌被告並
    無犯罪紀錄，有臺灣高等法院被告前案紀錄表1份在卷可查
    ，雖其未注意駕車之安全並遵守交通規則，致被害人受傷，
    但被害人對其違規行為應負擔較大之過失責任，惟被告迄今
    尚未賠償被害人之損失、其現仍就學中，及被告犯罪後未坦
    承犯行之態度等一切情狀，量處如主文所示之刑，並諭知易
    科罰金之折算標準。
據上論斷，應依刑事訴訟法第299條第1項前段，刑法第2條第1項
前段、第284條第1項前段、修正前刑法第62條前段、第41條第1
項前段，罰金罰鍰提高標準條例第1條前段、修正前罰金罰鍰提
高標準條例第2條，現行法規所定貨幣單位折算新臺幣條例第2條
，判決如主文。
本案經檢察官李殷財到庭執行職務。
中　　華　　民　　國　　96　　年　　1　　月　　17　　日
　　　　　　　　　台灣花蓮地方法院刑事第二庭
                      審判長法  官  李 豫 雙
                            法  官  林 韋 岑
                            法  官  俞 秀 美
上列正本證明與原本無異。
如對本判決不服，應於送達後10日內，向本院提出上訴狀（應抄
附繕本）告訴人或被害人如對於本判決不服者，應具備理由請求
檢察官上訴，其上訴期間之計算係以檢察官收受判決正本之日期
為準。
                            書記官
中　　華　　民　　國　　96　　年　　1 　　月　　17　　日
附錄本案論罪科刑之法條：
中華民國刑法第284條第1項：
因過失傷害人者，處6月以下有期徒刑、拘役或500元以下罰金，
致重傷者，處1年以下有期徒刑、拘役或500元以下罰金。
附表：
┌───┬───────┬────────┬──────┐
│比較  │修正前刑法於本│（修正後）刑法於│依從舊從輕原│
│法條  │案適用之法律效│本案適用之法律效│則比較結果  │
│      │果            │果              │            │
├───┼───────┼────────┼──────┤                        │                │            │
│刑法第│依修正前罰金罰│如易科罰金，以新│本條以修正前│
│41條第│鍰提高標準條例│臺幣1,000元、   │刑法較有利於│
│1項前 │第2 條規定，易│2,000元或3,000元│被告。      │
│段    │科罰金數額提高│折算1日。       │            │
│      │為100 倍，如易│                │            │
│      │科罰金，以銀元│                │            │
│      │300元即新臺幣 │                │            │
│      │900元折算1日。│                │            │
├───┼───────┼────────┼──────┤
│刑法第│對於未發覺之罪│對於未發覺之罪自│修正前刑法規│
│62條前│自首而受裁判者│首而受裁判者，得│定較有利於被│
│段    │，減輕其刑。  │減輕其刑。      │告。        │
│      │              │                │            │
├───┴───────┴────────┴──────┤
│綜合比較結果：                                        │
│本案綜其全部罪刑之比較，無論自首、易科罰金及緩刑之規定│
│，新刑法規定均未較有利於被告，故本案應一體適用行為時即│
│修正前刑法。                                          │
└───────────────────────────┘
